臺灣嘉義地方法院交通事件裁定　　　　　　　　　　九十三年度交聲字第二一五號
　　原處分機關　交通部公路總局嘉義市監理站
　　聲明異議人　丙○○
　　即受處分人
右列異議人因違反道路交通管理處罰條例案件，對於原處分機關中華民國九十三年十
一月五日所為之處分（原處分案號：嘉監義字第裁七六-Ｚ00000000號），
聲明異議，本院裁定如左：
        主  文
異議駁回。
        理  由
一、異議意旨略以：異議人即受處分人丙○○於民國九十三年九月二十五日上午十時
    四十二分許，駕駛車牌號碼二Ｋ－六九○號之營業貨運曳引車，由中正交流道駛
    上國道一號高速公路，因時值大塞車，伊無法進入一般車道，只能尾隨前方車輛
    緩慢前進，待伊行駛約五百公尺，至國道一號北向三六六點五公里處始有空隙進
    入一般車道，詎員警竟將其攔停舉發「行駛路肩」，然該路段實為一般未開放車
    道，並非明顯之路肩，且伊係在等待車行空隙以進入一般車道，與一般行駛路肩
    係由一般車道進入路肩之情形不同；又伊因不服員警舉發而拒絕在舉發違反道路
    交通管理事件通知單 (下稱舉發單)上簽名，詎該舉發單竟未送達伊住所，致伊
    超過應到案日期未到案而遭裁罰且加重罰鍰之金額。另伊係職業駕駛，每日行經
    該路段，必定嚴重塞車，有關單位不思如何改善交通壅塞問題，徒藉此構陷人民
    以增加國庫收入，使百姓謀生困難，因而對交通部公路總局嘉義市監理站九十三
    年十一月五日嘉監義字第裁七六-Ｚ00000000號裁決書不服，爰依法聲
    明異議等語。
二、按汽車行駛高速公路，不得有在路肩上行駛之行為，高速公路交通管制規則第九
    條第一項第二款定有明文，由其文義可知，其所管制者係汽車「在路肩上行駛」
    之行為，並不限汽車「自一般車道進入路肩行駛」之行為；次按，汽車行駛於高
    速公路或設站管制之道路，而不遵管制之規定者，處汽車駕駛人新臺幣三千元以
    上六千元以下罰鍰，並予記違規點數一點，道路交通管理處罰條例第三十三條第
    一項、第六十三條第一項第一款分別定有明文。
三、經查：
(一)受處分人於九十三年九月二十五日上午十時四十二分許，駕駛車牌號碼二Ｋ－六
    九○號之營業貨運曳引車，行經國道一號高速公路北向三六六點三至三六七點三
    公里路段，因行駛路肩，遭尾隨之國道公路警察局第五警察隊岡山分隊警員甲○
    ○及乙○○攔停，並掣單舉發，嗣受處分人不服舉發，以其從中正交流道駛上高
    速公路後，因塞車無法切入一般車道始行駛路肩為由，拒絕簽收舉發單等情，業
    據證人即開單舉發之警員甲○○及乙○○到庭結證明確，而因受處分人拒簽舉發
    單，員警遂在舉發單上註記「要求未果、拒簽、通知聯交付」等字句，嗣受處分
    人逾應到案日期未到案，原處分機關乃依道路交通管理處罰條例第三十三條第一
    項及第六十三條第一項第一款之規定，於九十三年十一月五日裁處受處分人罰鍰
    四千元並予記違規點數一點，此有內政部警政署國道公路警察局公警局交字第Ｚ
    00000000號舉發單移送聯影本及原處分機關嘉監義字第裁七六-Ｚ00
    000000號裁決書影本各一紙在卷可按。
(二)受處分人雖於聲明異議狀中稱遭舉發之違規地點並非明顯之路肩，而係一處未開
    放車道，惟按高速公路交通管制規則所用名詞「路肩」，係指設於車道之外側，
    路面邊線與護欄或邊溝間之部分；而路面邊線，其線型為白實線，線寬為十五至
    二十公分，整段設置，高速公路交通管制規則第二條第十四款及道路交通標誌標
    線號誌設置規則第一百八十三條分別定有明文。經本院囑警至舉發單上所記載之
    違規地點即國道一號高速公路北向三六六點四公里至三六七公里之路段拍照後將
    照片寄送到院，由現場照片中分隔路肩與車道之白實線清楚、明顯、易於辨識可
    知，該路段確實設有路肩，此有卷附之現場照片六幀可按，並經證人即警員甲○
    ○及乙○○到庭結證屬實，受處分人於本院調查時亦自承其確實係行駛路肩無訛
    ，故受處分人遭舉發之違規地段確係路肩，並非未開放道路，亦不致使人誤認係
    未開放之道路。
(三)依高速公路交通管制規則第五條第一項、第九條第二項、第十二條、第十五條等
    規定，除執行任務之救護車、消防車、警備車、工程車、救濟車及吊車外，一般
    車輛均不得行駛路肩，倘遇有濃霧、濃煙、強風、大雨或其他特殊狀況，致能見
    度甚低或嚴重影響行車安全時，車輛始得暫停路肩，此外，該規則更明令禁止汽
    車行駛交通阻塞之路段時，將車輛暫停或停駐路肩，凡此規定，均為避免執行任
    務之消防車、警備車、救護車等車輛因路肩上之障礙，遲誤進入現場清理或急救
    之時機。本件受處分人違規之路段，雖有車流量大而使一般車道壅塞之情況，此
  業據證人即警員甲○○結證在卷，然車多壅塞並不符合上開汽車得以行駛路肩之
    例外規定，汽車駕駛者縱使行經壅塞路段，仍應伺機盡早進入一般車道，避免暫
    用路肩；況受處分人於本院調查時自承：平時交通順暢時，其由交流道駛上高速
    公路後，在五十公尺之距離內即可進入一般車道，惟本次其自交流道駛上高速公
    路後尚於路肩行駛五百公尺，始進入一般車道等語，其行駛路肩之距離已是平常
    距離之十倍，實已逾越合理之範圍，足認受處分人係為避開壅塞路段，始違規行
    駛路肩。
(四)本件受處分人於遭員警攔查舉發後，因不服舉發而當場拒絕簽收該舉發單，員警
    甲○○及乙○○遂在舉發單上註記「要求未果、拒簽、通知聯交付」等情，已如
    前述。依違反道路交通管理事件統一裁罰標準及處理細則第十一條第一項第一款
    規定，員警將拒絕簽章之事由記明後，視為行為人已收受該舉發單，是於本件情
    形，已因員警將拒簽事由記明，而擬制受處分人已收受該舉發單；況受處分人既
    已知悉遭警開單舉發，嗣受處分人未依規定自動繳納罰鍰，亦未依規定到案聽候
    裁決而遭原處分機關裁罰，自不得以該舉發單並未送達伊住所為詞，認本件裁決
    不合法。
(五)受處分人雖另以有關單位不思如何改善交通壅塞問題，徒藉此構陷人民以增加國
    庫收入等情詞置辯，然「行」之便捷，雖係政府責無旁貸之任務及目標，然受處
    分人無正當理由違規行駛路肩，此種行為足以造成他人行車之危險、防礙交通事
    故之救護，值勤員警本其維護交通秩序與安全所為之舉發，乃其職責所在，汽車
    駕駛者尚不得僅因交通壅塞，為求個人行車之便利，而置相關道路交通安全規則
    於不顧。
四、綜上所述，本件受處分人駕駛車輛違規行駛路肩之事實已堪認定，原處分機關依
    行為時之道路交通管理處罰條例第三十三條第一項、第六十三條第一項之規定裁
    處四千元罰鍰並記違規記點數一點，核無不合。本件聲明異議為無理由，應予駁
    回。
據上論斷，應依道路交通案件處理辦法第十九條，裁定如主文。
中      華      民      國      九十三    年  十二      月    二十八    日
                                臺灣嘉義地方法院交通法庭
                                    法  官  蘇  姵  文
右正本證明與原本無異。
如不服本裁定，應於裁定送達後五日內向本院提出抗告狀（應附繕本）。
中      華      民      國      九十三    年  十二      月二十八    日
                                    書記官  尹  玉  琪
